【裁判字號】    99,上訴,1957
【裁判日期】    991015
【裁判案由】    違反毒品危害防制條例
【裁判全文】
臺灣高等法院臺中分院刑事判決        99年度上訴字第1957號
上  訴  人
即  被  告  甲○○
上列上訴人因違反毒品危害防制條例案件，不服臺灣臺中地方法
院99年度訴字第2043號中華民國99年8月10日第一審判決（起訴
案號：臺灣臺中地方法院檢察署99年度毒偵字第1368、1507、18
28號），提起上訴，本院判決如下：
    主  文
上訴駁回。
    理  由
一、按依刑事訴訟法第350條、第361條、第362條、第367條規定
    ，不服地方法院之第一審判決而上訴者，須提出上訴書狀，
    並應敘述具體理由，為上訴必備之程式；其所提出之書狀未
    敘述上訴理由，或僅曾以言詞陳述上訴理由者，均應於上訴
    期間屆滿後20日內補提理由書於第一審法院。第一審法院經
    形式審查，認逾期未補提上訴理由者，應定期間先命補正；
    逾期未補正者，為上訴不合法律上之程式，應以裁定駁回。
    倘已提出上訴理由，但所提非屬具體理由者，則由第二審法
    院以上訴不合法律上之程式，判決駁回。而所謂具體理由，
    必係依據卷內既有訴訟資料或提出新事證，指摘或表明第一
    審判決有何採證認事、用法或量刑等足以影響判決本旨之不
    當或違法，而構成應予撤銷之具體事由，始克當之（例如：
    依憑證據法則具體指出所採證據何以不具證據能力，或依憑
    卷證資料，明確指出所為證據證明力之判斷如何違背經驗、
    論理法則）；倘僅泛言原判決認定事實錯誤、違背法令、量
    刑失之過重或輕縱，而未依上揭意旨指出具體事由，或形式
    上雖已指出具體事由，然該事由縱使屬實，亦不足以認為原
    判決有何不當或違法者（例如：對不具有調查必要性之證據
    ，法院未依聲請調查亦未說明理由，或援用證據不當，但除
    去該證據仍應為同一事實之認定），皆難謂係具體理由，俾
    與第二審上訴制度旨在請求第二審法院撤銷、變更第一審不
    當或違法之判決，以實現個案救濟之立法目的相契合，並節
    制濫行上訴（最高法院97年度台上字第892號判決亦同此意
    旨）。
二、本件原判決以上訴人即被告(以下稱被告）甲○○前因施用
    毒品案件，經送觀察、勒戒後，認無繼續施用毒品之傾向，
    於民國（下同）89年3月28日執行完畢釋放。復於同年間，
    再因施用第一、二級毒品案件，經法院裁定令入戒治處所施
    以強制戒治，並判處應執行有期徒刑1年4月確定。嗣於91、
    92年間，又因施用第一、二級毒品、竊盜、偽造文書等案件
    ，經法院分別判處有期徒刑1年2月、1年、2年及6月確定。
    前開強制戒治部分，經停止戒治、撤銷停止戒治等程序，於
    92年4月3日期滿釋放；另上開各罪經減刑、更定其刑及接續
    執行後，於96年7月16日執行完畢。復基於施用第一、二級
    毒品之各別犯意，分別為下列施用毒品之犯行：(一)於99年2
    月1日晚間7時許，在臺中市○區○○街31號「國際旅社」20
    8室，以針筒注射之方式，施用第一級毒品海洛因1次；另於
    同日下午5時許，在同一地點，以將甲基安非他命置於玻璃
    球內點火燒烤，待產生煙霧後再吸入體內之方式，施用第二
    級毒品甲基安非他命（以下簡稱甲基安非他命）1次。(二)於
    99年2月22日晚間11時許，在臺中縣太平市○○○路之某加
    油站廁所內，以針筒注射之方式，施用海洛因1次；另於施
    用完畢約5分鐘後，在同一地點，以將甲基安非他命置於鋁
    箔紙上點火燒烤，待產生煙霧後再吸入體內之方式，施用甲
    基安非他命1次。(三)於99年2月25日晚間7時許，在其停放在
    臺中市○○○街某公園旁之自用小客車內，以針筒注射之方
    式，施用海洛因1次；另於同年月24日晚間9時許，在其位於
    臺中縣太平市之租屋處，以將甲基安非他命置於鋁箔紙上點
    火燒烤，待產生煙霧後再吸入體內之方式，施用甲基安非他
    命1次等情，業據被告坦承不諱，並有臺中市警察局第三分
    局委託驗尿液代號與真實姓名對照表2份、臺中市警察局第
    五分局委託尿液檢驗代號與真實姓名對照表1份、中山醫學
    大學附設醫院檢驗科藥物檢測中心出具之尿液檢驗報告3份
    在卷可參，並有臺灣臺中地方法院檢察署刑案資料查註紀錄
    表、全國施用毒品案件紀錄表各1份可佐，足徵被告之自白
    確與事實相符，堪以採信。認被告確有上開犯行，而分別論
    以毒品危害防制條例第10條第1項、第2項之施用第一、二級
    毒品罪，並適用累犯規定，加重其刑，復說明本案被告雖於
    原審審理中供述：其有於偵查中向檢察事務官供出其所施用
    之毒品來源係向綽號「阿南」之王文中所購買云云，惟查，
    臺灣臺中地方法院檢察署仕股檢察事務官曾於99年6月18日
    15時35分許，撥打電話予同署檢察官楊仕正詢問：「甲○○
    供稱其施用之毒品係向綽號『阿南』之王文中所購買一案（
    99年度他字第3113號，99年5月31日分案）是否已偵查終結
    ？乙情，經該檢察官回覆：該案因查無明確證據，已於99年
    6月8日簽結等語，有臺灣臺中地方法院檢察署辦案公務電話
    紀錄表乙紙附卷足參（詳臺灣臺中地方法院檢察署99年度毒
    偵字第1828號偵查卷第27頁），無從援引毒品危害防制條例
    第17條第1項之規定，而對被告所犯之各罪予以減輕其刑，
    就被告施用第一級毒品罪（共3罪）量處被告有期徒刑8月、
    8月、8月，施用第二級毒品罪（共3罪）量處被告有期徒刑4
    月、4月、4月，並定應執行有期徒刑1年10月，由形式上審
    查，核無不合。
三、被告不服原審判決，提起上訴，其上訴意旨略以：原審判決
    稱被告向綽號「阿南」之王文中購買毒品，99年5月31日分
    案，為何於同年6月8日就已簽結，是否有草率調查而未調查
    明白，即率行判決；且被告於偵查中向檢察事務官供稱毒品
    係向綽號「阿南」之王文中購買，已符合毒品危害防制條例
    第17條第1項之減刑條件，原判決未依該規定減刑；被告於
    相當短時間內多次施用第一、二級毒品，顯見有濫用毒品傾
    向，此行為偏差宜允宜以矯治而非應報刑待之云云。惟查：
  (一)被告所陳有關被告稱供出毒品來源係綽號「阿南」之王文中
    云云，惟按毒品危害防制條例第17條第1項規定，犯同條例
    第4條至第8條、第10條或第11條之罪，供出毒品來源，因而
    查獲其他正犯或共犯者，減輕或免除其刑，其要件為「供出
    來源」並「因而查獲」其他共犯或正犯，縱被告確有供出毒
    品來源，然業經檢察官以該案因查無明確證據而簽結，已如
    前述，自無因而查獲其他共犯或正犯可言，而與上開條文規
    定不符，自從因之減刑，且本件未能依毒品危害防制條例第
    17條第1項規定減刑之事由業經原審判決敘明，被告上訴意
    旨顯係誤解法律所為之爭執，其上訴即無可憑採。
  (二)又按施用第一、二級毒品為犯罪行為，本應依毒品危害防制
    條例第10條規定科以刑罰。惟基於刑事政策，對合於一定條
    件之施用者，則依同條例第20條、第23條之規定，施以觀察
    、勒戒及強制戒治之保安處分。又92年7月9日修正公布，自
    93年1月9日施行之毒品危害防制條例，其中第20條、第23條
    將施用毒品之刑事處遇程序，區分為「初犯」及「5年內再
    犯」、「5年後再犯」。依其立法理由之說明：「初犯」，
    經觀察、勒戒或強制戒治後，應為不起訴處分或不付審理之
    裁定；經觀察、勒戒或強制戒治執行完畢釋放後，「五年內
    再犯」者，因其再犯率甚高，原實施之觀察、勒戒及強制戒
    治既已無法收其實效，爰依法追訴或裁定交付審理。至於經
    觀察、勒戒或強制戒治執行完畢釋放後，「五年後再犯」者
    ，前所實施之觀察、勒戒或強制戒治已足以遮斷其施用毒品
    之毒癮，為期自新及協助其斷除毒癮，仍適用「初犯」規定
    ，先經觀察、勒戒或強制戒治之程序。從而依修正後之規定
    ，僅限於「初犯」及「5年後再犯」2種情形，始應先經觀察
    、勒戒或強制戒治程序。至於被告於「初犯」、及「再犯」
    施用第一、二級毒品罪後，又犯施用毒品罪，縱其第3次（
    或第3次以上）再度施用毒品之時間，在初犯經觀察、勒戒
    或強制戒治執行完畢釋放5年以後，不論其「再犯」之時間
    係在5年內業經依法追訴處罰，或其「再犯」之時間係在5年
    後而應再度經觀察、勒戒或強制戒治程序，均因已不合於「
    5年後再犯」之規定，且因係第3次以上施用毒品，顯見其再
    犯率甚高，法律針對初犯及再犯施用毒品者所設計之觀察、
    勒戒及強制戒治等特別處遇程序，已無法達成協助其戒斷毒
    癮之目的，即應依法追訴處罰（最高法院97年度台非字第25
    4號判決意旨參照）。本案被告前因施用毒品案件，經送觀
    察、勒戒後，認無繼續施用毒品之傾向，於89年3月28日執
    行完畢釋放。復於同年間，再因施用第一、二級毒品案件，
    經法院裁定令入戒治處所施以強制戒治，並判處應執行有期
    徒刑1年4月確定。嗣於91、92年間，又因施用第一、二級毒
    品、竊盜、偽造文書等案件，經法院分別判處有期徒刑1年2
    月、1年、2年及6月確定，前開強制戒治部分，經停止戒治
    、撤銷停止戒治等程序，於92年4月3日期滿釋放；另上開各
    罪經減刑、更定其刑及接續執行後，於96年7月16日執行完
    畢，有刑案資料查註紀錄表、臺灣高等法院被告前案紀錄表
    各1份在卷可參，則被告再於99年2月1日、22日、24日、25
    日，而涉犯毒品危害防制條例第10條第1、2項施用第一、二
    級毒品之罪，揆諸上揭說明，自應依法追訴處罰，而無從再
    依觀察勒戒、強制戒治等保安處分處理。又被告3次施用第
    一級毒品海洛因、3次施用第二級毒品甲基安非命之犯行，
    固係短時間內之，然刑法業已刪連續犯之規定，自應以一罪
    一罰論罪科刑。
    綜上，被告之上訴理由，並未依法指摘或表明第一審判決有
    何採證認事、用法或量刑等足以影響判決本旨之不當或違法
    ，而構成應予撤銷之具體事由，是被告既未依據卷內既有訴
    訟資料或提出新事證，具體指摘或表明原判決關於認定事實
    、適用法律或量刑有何足以影響判決本旨而構成應予撤銷之
    違法或不當之具體事由。揆諸首揭說明，其上訴顯不合於法
    定要件，應予駁回，並不經言詞辯論。
據上論斷，應依刑事訴訟法第367條前段、第372條，判決如主文
。
中    華    民    國    99    年    10    月    15    日
          刑事第十庭      審判長法  官  江  錫  麟
                                法  官  周  瑞  芬
                                法  官  陳      葳
以上正本證明與原本無異。
施用第二級毒品部分不得上訴。
施用第一級毒品部分，如不服本判決應於收受送達後10日內向本
院提出上訴書狀，其未敘述上訴之理由者，並得於提起上訴後10
日內向本院補提理由書（均須按他造當事人之人數附繕本）「切
勿逕送上級法院」。
                                書記官  謝  雅  惠
中    華    民    國    99    年    10    月    15    日

司法院資訊處製作；財團法人民間司法改革基金會備份。
